【裁判字號】    98,交聲,2515
【裁判日期】    981130
【裁判案由】    聲明異議
【裁判全文】
臺灣高雄地方法院交通事件裁定        98年度交聲字第2515號
原處分機關  高雄市政府交通局
異  議  人
即受處分人  甲○○
上列受處分人因違反道路交通管理處罰條例案件，不服高雄市政
府交通局於中華民國98年9 月3 日所為之處分（原處分案號：高
市交裁字第裁32-B00000000號），聲明異議，本院裁定如下：
    主  文
原處分撤銷。
甲○○汽車駕駛人，駕駛汽車經測試檢定酒精濃度超過規定標準
，處吊扣普通重型機車駕駛執照拾貳個月及接受道路交通安全講
習。
    理  由
一、異議意旨略以：異議人即受處分人甲○○於民國97年4 月8
    日21時30分許，騎乘車牌號碼OKZ-855 號普通重型機車，行
    經高雄市○○區○○路與明聖街口，與謝榮昌所騎乘之車牌
    號碼XRV-013 號機車發生擦撞，嗣警據報到場，以其呼氣酒
    精濃度檢測值為1.09MG／L ，超過規定標準而製單舉發，經
    原處分機關於98年9 月3 日，以高雄市政府交通局98年9 月
    3 日高市交裁字第裁32-B00000000號裁決書，依道路交通管
    理處罰條例第35條第1 項第1 款之規定，裁處異議人罰鍰新
    臺幣（下同）45,000元。惟異議人因同一酒駕案件，業經臺
    灣高雄地方法院檢察署檢察官於97年7 月11日為緩起訴處分
    ，並裁罰6 萬元，且分期繳納完畢。原處分機關另行裁處罰
    鍰45,000元，顯然違反一罪不兩罰之原則，爰聲明異議，請
    求將原處分撤銷等語。
二、按汽車駕駛人（含機器腳踏車，下同），駕駛汽車經測試檢
    定酒精濃度超過規定標準者，處15,000元以上60,000元以下
    罰鍰，並當場移置保管該汽車及吊扣其駕駛執照1 年；因而
    肇事致人受傷者，並吊扣其駕駛執照2 年；致人重傷或死亡
    者，吊銷其駕駛執照，並不得再考領；有第35條第1 項規定
    之情形者，應接受道路交通安全講習，道路交通管理處罰條
    例第35條第1 項第1 款、第24條第1 項第2 款定有明文。又
    汽車駕駛人飲用酒類後其吐氣所含酒精濃度超過每公升0.25
    毫克以上者，不得駕車；其吐氣所含酒精濃度超過每公升0.
    55毫克以上，於期限內繳納或到案聽候裁決者，處罰鍰45,0
    00元，道路交通安全規則第114 條第2 款、違反道路交通管
    理事件統一裁罰基準表亦有明文。次按，一行為同時觸犯刑
    事法律及違反行政法上義務規定者，依刑事法律處罰之，但
    其行為應處以其他種類行政罰或得沒入之物而未經法院宣告
    沒收者，亦得裁處之；前項行為如經不起訴處分或為無罪、
    免訴、不受理、不付審理之裁判確定者，得依違反行政法上
    之義務規定裁處之；違反行政法上義務而受罰鍰、沒入或其
    他種類行政罰之處罰時，適用本法，但其他法律有特別規定
    者，從其規定，行政罰法第26條、第1 條分別定有明文。而
    上開道路交通管理處罰條例第35條第1 項第1 款規定，係對
    行為人違反行政法上義務規定之裁處，且該條例關於一行為
    同時觸犯刑事法律及違反行政法上義務規定者，並無特別規
    定，故若汽車駕駛人酒後駕車之行為，經測試檢定酒精濃度
    超過規定標準，而同時涉有刑法第185 條之3 公共危險罪嫌
    時，道路交通管理處罰機關除有行政罰法第26條第1 項但書
    得處以其他種類行政罰者之情形，方得裁處其他種類行政罰
    外，關於罰鍰部分，即應依上開行政罰法第26條及道路交通
    管理處罰條例第10條規定移送該管地方法院檢察署處理，不
    得逕依道路交通管理處罰條例第35條第1 項第1 款規定，裁
    處行為人罰鍰之行政罰。
三、又被告所犯為死刑、無期徒刑或最輕本刑3 年以上有期徒刑
    以外之罪，檢察官參酌刑法第57條所列事項及公共利益之維
    護，認以緩起訴為適當者，得定1 年以上3 年以下之緩起訴
    期間為緩起訴處分，其期間自緩起訴處分確定之日起算，刑
    事訴訟法第253 條之1 第1 項定有明文。行政罰法第26條已
    明揭一事不二罰之原則，即應受行政罰之行為如經不起訴處
    分或為無罪、免訴、不受理、不付審理之裁判確定者，始得
    依違反行政法上義務規定裁處之。而上開法條規定並未包括
    緩起訴處分在內，且緩起訴處分就其使被告免於刑事訴追之
    效果而言，雖與不起訴處分相同，然緩起訴處分另須於一定
    期間內遵守或履行刑事訴訟法第253 條之2 各款所規定之事
    項，該須遵守或履行之義務，需經受處分之被告同意，與刑
    罰純屬國家刑罰權單方之規定不同，然若有刑事訴訟法第25
    3 條之3 第1 項各款情形，檢察官仍得依職權或依告訴人之
    聲請，將緩起訴處分撤銷，故緩起訴處分之性質顯與不起訴
    處分不完全相同，而仍有處罰之實質。又緩起訴之被告依檢
    察官緩起訴處分命令，向公益團體繳納捐款，係履行檢察官
    為緩起訴處分命令，性質上自屬於處分金，與罰金均處向特
    定之對象繳納具有處罰性質之金錢，與罰金為相類之處罰。
    本於對受處分人不利益之規定不得任意擴張解釋之原則，緩
    起訴處分自不得類推適用有關不起訴處分之規定，是受行政
    罰之行為經緩起訴處分，除有符合行政罰法第26條第1 項但
    書之情形外，即不得依違反行政法上之義務規定裁處之。
四、經查：
（一）本件異議人於97年4 月8 日21時30分許，騎乘車牌號碼OK
      Z-855 號普通重型機車，於高雄市○○區○○路與明聖街
      口，因酒後駕車肇事，經警到場處理，測得其呼氣酒精濃
      度檢測值為1.09MG／L ，超過規定標準而製單舉發，嗣原
      處分機關依道路交通管理處罰條例第35條第1 項第1 款之
      規定，裁處異議人罰鍰45,000元並吊扣駕駛執照12個月及
      施以道路安全講習等情，有高雄市政府警察局97年4 月12
      日高市警交字第B00000000 號舉發違反道路交通管理事件
      通知單、裁決書及送達證書各1 紙在卷可稽，此部分事實
      ，堪以認定。
（二）異議人因同一酒後駕車之事實，經警以異議人涉犯公共危
      險罪嫌移送高雄地檢署偵辦，業經高雄地檢署檢察官於97
      年7 月11日以97年度偵字第18417 號為緩起訴處分，緩起
      訴期間為1 年，異議人應於收受檢察官執行緩起訴處分命
      令通知書後6 個月內，向財團法人犯罪被害人保護協會臺
      灣高雄分會分6 期共支付6 萬元，案經高雄地檢署檢察官
      職權送再議，並經臺灣高等法院檢察署為再議駁回之處分
      而告確定，緩起訴期間為97年8 月12日至98年8 月11日，
      異議人於97年9 月29日當場簽收執行通知，並於97年9 月
      12日、97年10月8 日、97年11月21日、97年12月30日分別
      向財團法人犯罪被害人保護協會臺灣高雄分會支付1 萬元
      、1 萬元、2 萬元、2 萬元，共6 萬元履行完畢等情，復
      經本院調閱高雄地檢署97年度緩字第3186號、97年度偵字
      第18417 號案卷核閱屬實，並有上開緩起訴處分書、臺灣
      高等法院高雄分院檢察署處分書、臺灣高等法院被告前案
      紀錄表、臺灣高雄地方法院檢察署送達證書、郵政跨行匯
      款申請書各4 份附卷為佐，此部分事實，亦堪認定。
（三）異議人以一酒後駕車之行為，同時觸犯刑事法律及違反行
      政法上義務，經檢察官依刑事法律為緩起訴處分，異議人
      並依據該緩起訴處分向公益團體繳納捐款6 萬元，而該等
      向公益團體支付一定金額之性質既等同於受有罰金之處罰
      ，即無由再依違反行政法上義務之規定處罰之。原處分機
      關就異議人同一酒後駕車之行為，再予裁處罰鍰45,000元
      ，即有違反一事不二罰之原則。
五、綜上，異議人就原處分罰鍰45,000元部分，聲明異議為有理
    由，爰依道路交通案件處理辦法第20條前段之規定，由本院
    將原處分撤銷，並依前揭道路交通管理處罰條例第35條第1
    項第1 款及第24條第1 項第2 款等規定，就異議人之違規行
    為，自為裁定如主文所示，以資適法。又前開裁處吊扣異議
    人駕駛執照12個月及施以道路交通安全講習部分，係屬達成
    遏止酒後駕車不法行為以維護道路交通安全之行政目的而有
    別於罰鍰以外之其他種類行政罰，依行政罰法第26第1 項但
    書之規定，原處分機關仍得併予處罰，並未違反「一事不二
    罰」原則，附此敘明。
據上論斷，應依道路交通管理處罰條例第87條第2 項，道路交通
案件處理辦法第20條前段，裁定如主文。
中    華    民    國    98    年    11    月    30    日
                交通法庭  法  官  楊珮瑛
以上正本證明與原本無異。
如不服本裁定，應於收受送達後5 日內向本院提出抗告狀。
中    華    民    國    98    年    11    月    30    日
                          書記官  郭南宏


司法院資訊處製作；財團法人民間司法改革基金會備份。
